臺灣臺北地方法院民事判決
111年度訴字第3838號
原      告  蔣思章    住○○市○○區○○○路0段00巷00號                          0樓
訴訟代理人  牟君志律師
被      告  陳瑞玉  



上列當事人間請求遷讓房屋等事件，本院於民國111年11月23日
言詞辯論終結，判決如下：
    主  文
被告應將門牌號碼臺北市○○區○○○路○段○○○巷○○○號三樓Ｃ室房屋
騰空返還予原告。
被告應給付原告新臺幣柒萬壹仟伍佰柒拾伍元，及自民國一百一
十一年十月二十七日起至清償日止，按週年利率百分之五計算之
利息。
被告應自民國一百一十一年八月一日起至騰空返還第一項房屋之
日止，按月給付原告新臺幣捌仟伍佰元，及自各期應給付日翌日
起至清償日止，按週年利率百分之五計算之利息。
原告其餘之訴駁回。
訴訟費用由被告負擔百分九十，餘由原告負擔。
本判決第一項於原告以新臺幣柒萬捌仟玖佰肆拾元為被告供擔保
後，得假執行；但被告如以新臺幣貳拾參萬陸仟捌佰貳拾元為原
告預供擔保後，得免為假執行。　　
本判決第二項於原告以新臺幣貳萬肆仟元為被告供擔保後，得假
執行；但被告如以新臺幣柒萬壹仟伍佰柒拾伍元為原告預供擔保
後，得免為假執行。
本判決第三項於原告按月以新臺幣貳仟玖佰元為被告供擔保後，
得假執行；但被告如按月以新臺幣捌仟伍佰元為原告預供擔保後
，得免為假執行。
原告其餘假執行之聲請駁回。
    事實及理由
壹、程序方面：
一、按不變更訴訟標的，而補充或更正事實上或法律上之陳述者
    ，非為訴之變更或追加，民事訴訟法第256條定有明文。本
    件原告起訴時原聲明：㈠被告應將門牌號碼臺北市○○區○○○路
    0段00巷00號3樓房屋全部騰空遷讓返還予原告；㈡被告應給
    付原告新臺幣（下同）78,073元，及自起訴狀繕本送達翌日
    起至清償日止，按週年利率5%計算之利息；㈢被告應自民國1
    11年8月1日起至交還第一項房屋之日止，按月給付原告8,50
    0 元，及各期應給付之日翌日起至清償日止，按週年利率5%
    計算之利息；㈣願供擔保，請准宣告假執行。嗣於111年10月
    5日當庭變更聲明第一項為：㈠被告應將門牌號碼臺北市○○區
    ○○○路0段00巷00號3樓Ｃ室房屋（下稱系爭房屋）全部騰空遷
    讓返還予原告（見卷一第85頁），核係不變更訴訟標的，而
    補充被告應返還之範圍，於法並無不合，自應准許。
二、被告經合法通知，未於言詞辯論期日到場，核無民事訴訟法
    第386條各款所列情形，爰依原告之聲請，由其一造辯論而
    為判決。
貳、實體方面：
一、原告主張：
　㈠系爭房屋為原告所有，並授權其子蔣宗恆代為出租，蔣宗恆
    乃於102年8月1日與被告簽立房屋租賃契約書（下稱系爭租
    約），租賃期限自102年8月1日起至103年7月31日止，每月
    租金8,500元，被告需負擔水、電、瓦斯費用等。系爭租約
    到期後未簽訂新租約，惟被告繼續居住於系爭房屋內，而成
    立不定期租賃關係。詎被告自109年起屢次遲付租金，110年
    3月起更長期未繳納租金，計算至111年3月止，扣除已付押
    租金17,000元，被告已積欠房租11個月，經以簡訊通知被告
    給付遲延租金，並終止租約、要求被告於111年4月10日返還
    系爭房屋，惟被告置之不理，原告再委由律師於111年5月18
    日以存證信函向被告再次通知終止系爭租約，並請求被告於
    111年5月31日前返還積欠租金、水費、電費、瓦斯費及租約
    終止後相當於租金之不當得利（下稱系爭債權），惟被告於
    111年5月30日領取存證信函後，仍拒絕遷出系爭房屋。蔣宗
    恆於111年5月31日將系爭債權讓與原告，原告於111年7月20
    日以存證信函向被告通知債權讓與之事實，該存證信函並於
    111年8月1日送達被告。
　㈡被告自109年1月起至111年5月止應給付之租金總計為246,500
    元，積欠水費、電費、瓦斯費則為15,573元，扣除被告陸續
    給付之192,500元及押租金17,000元，再加計自111年6月至8
    月相當於租金之不當得利25,500元，被告尚應給付原告78,0
    73元。另系爭租約既已終止，被告現仍居住其內，即屬無權
    占有系爭房屋，原告自得向被告請求自111年8月1日起至返
    還系爭房屋之日止，按月給付相當於租金之不當得利8,500
    元。
　㈢爰依民法第767條第1項前段、第439條、第179條規定及債權
    讓與法律關係，提起本訴。並聲明：
　⒈被告應將系爭房屋全部騰空遷讓返還予原告。
　⒉被告應給付原告78,073元，及自起訴狀繕本送達翌日起至清
    償日止，按週年利率5%計算之利息。
　⒊被告應自111年8月1日起至交還第一項房屋之日止，按月給付
    原告8,500元，及各期應給付之日翌日起至清償日止，按週
    年利率5%計算之利息。
　⒋願供擔保，請准宣告假執行。
二、被告未於言詞辯論期日到場，亦未提出準備書狀作何聲明或
    陳述。
三、得心證之理由：　
　㈠原告請求被告騰空遷讓並返還系爭房屋，為有理由：
　⒈按租賃期限屆滿後，承租人仍為租賃物之使用收益，而出租
    人不即表示反對之意思者，視為以不定期限繼續契約，民法
    第451 條定有明文。次按承租人租金支付有遲延者，出租人
    得定相當期限，催告承租人支付租金，如承租人於其期限內
    不為支付，出租人得終止契約；租賃物為房屋者，遲付租金
    之總額，非達2 個月之租額，不得依前項之規定，終止契約
    ，民法第440 條第1 項、第2 項分別定有明文。再按承租人
    於租賃關係終止後，應返還租賃物。所有權人對於無權占有
    其所有物者，得請求返還之，民法第455條前段、第767條第
    1項前段規定甚明。
　⒉原告主張系爭房屋為其所有，並授權其子蔣宗恆代為出租，
    嗣蔣宗恆與被告簽立系爭租約，約定租賃期間自102年8月1
    日起至103年7月31日止，租金每月8,500元，電費則以獨立
    電錶1度4.5元計算，瓦斯、水費則與其他四戶均攤；嗣上開
    租期屆滿，被告仍繼續占有使用系爭房屋，致成立不定期租
    賃關係，惟被告自109年1月起屢次遲繳租金，至110年3月即
    欠租不再繳納，原告之女蔣亞翎乃於111年3月10日以簡訊請
    求被告於111年3月25日繳清積欠租金及水電瓦斯費用，並請
    求被告於111年4月10日搬離系爭房屋；嗣原告於111年5月18
    日再以台北迪化街郵局第167號存證信函向被告重申上情，
    並向被告為終止租約之意思，請求被告於文到後至遲於111
    年5月31日前返還系爭房屋，及繳清積欠租金、水電瓦斯費
    ，該存證信函亦於111年5月30日經被告收受在案等情，業據
    原告提出臺北市中山地政事務所土地、建物所有權狀、系爭
    租約、存證信函暨回執、簡訊畫面（見卷第21-35頁、第61
    頁）等件為證，原告主張自堪為真實。又被告自110年3月起
    即積欠租金，雖於111年3月29日、4月3日、5月4日、5月23
    日分次共給付原告41,500元，然扣除前開租金及押租金17,0
    00元後，仍積欠租金達2月，原告復於111年5月18日以存證
    信函通知被告於111年5月31日終止系爭租約（見卷第31-33
    頁），依前開規定，系爭租約自斯時起經原告合法終止，被
    告自應將系爭房屋騰空返還原告。惟被告迄今仍未騰空返還
    ，並持續使用系爭房屋，此有原告提出之照片為證（見卷第
    37-38頁），是原告依民法第767第1項前段規定，請求被告
    騰空返還系爭房屋，應屬有據。
  ㈡原告得請求被告給付積欠之租金、水費、電費、瓦斯費：
　⒈按民法第451條有關租賃契約擬制更新之規定，係以租賃期間
    屆滿後，承租人仍為租賃物之使用收益，而出租人不即為表
    示反對之意思為要件。該契約之更新，僅發生期限變更之效
    果，其餘內容(如租金及其他條件)並未隨同變更。又按押租
    金之主要目的在於擔保承租人履行租賃債務，故租賃關係消
    滅後，承租人如有欠租或其他債務不履行時，其所交付之押
    租金，發生當然抵充之效力（最高法院87年度台上字第1631
    號判決意旨可參）。
　⒉經查，系爭租約屆期後，兩造並未簽立新租約，則兩造間之
    租賃關係即應適用原房屋租賃契約書之內容，除關於租賃期
    限約定外，於成立不定期租賃契約關係中均生拘束契約當事
    人之效力。而被告自109年1月至111年5月應給付租金共246,
    500元【計算式：8,500×29＝246,500】、積欠水費2,198元、
    瓦斯費1,928元、電費13,449元，此有臺北自來水事業處用
    戶繳費（水費）基本明細資料、大台北區瓦斯公司計費履歷
    報表、手寫電費使用度數及金額等件為據（見卷第69-77頁
    ），以上租金及積欠水電瓦斯費用合計264,075元，扣除被
    告業已給付之192,500元（見卷第63-67頁），再扣除押租金
    17,000元，被告於111年5月31日租約終止時尚積欠54,575元
    【計算式：246,500＋17,575－192,500－17,000＝54,575】；而
    上開債權業經蔣宗恆讓與原告，原告並以台北迪化街郵局第
    264號存證信函為讓與通知，經被告於111年8月1日收受（見
    卷第39-43頁），則原告請求被告清償前開費用，應屬有據
    。　
  ㈢原告得請求被告給付相當於租金之不當得利：
　  系爭租約經原告於111年5月31日合法終止乙節，業據本院論
    述如前，被告已無占有系爭房屋之權源，仍無權占用系爭房
    屋，自受有相當於租金之不當得利，原告依民法第179條規
    定，請求被告給付111年6月、7月相當於租金之不當得利17,
    000元【計算式：8,500×2＝17,000】，並自111年8月1日起至
    遷讓系爭房屋之日止，按月給付原告相當租金不當得利8,50
    0元，當屬有據。至原告重複請求111年8月份之租金部分，
    則應予駁回。
　㈣末按給付有確定期限者，債務人自期限屆滿時起，負遲延責
    任。給付無確定期限者，債務人於得請求給付時，經其催告
    而未為給付，自受催告時起，負遲延責任。其經債權人起訴
    而送達訴狀，或依送達，或為其他相類之行為者，與催告有
    同一之效力；遲延之債務，以支付金錢為標的者，債權人得
    請求依法定利率計算之；法定週年利率為5％，民法第229條
    第1項、第2項、第233條第1項前段、第203條分別定有明文
    。本件原告請求上開租金、水費、電費、瓦斯費54,575元及
    111年6月、7月相當於租金之不當得利17,000元，合計71,57
    5元部分，係以支付金錢為標的，且屬無確定期限之給付，
    而本件民事起訴狀繕本係於111年10月26日送達被告，有本
    院公示送達證書附卷可憑（見卷第93頁），則原告請求自起
    訴狀繕本送達翌日即111年10月27日起至清償日止，按週年
    利率5%計算之利息，為有理由，應予准許。至於相當於租金
    之不當得利部分，則屬有確定期限之金錢債權，原告亦得請
    求被告給付自各期應給付日翌日起至清償日止，按週年利率
    5%計算之遲延利息。
四、綜上所述，原告依民法第767條第1項前段、第439條、第179
    條規定及債權讓與之法律關係，請求被告遷讓返還系爭房屋
    予原告，並請求被告給付71,575元及自111年10月27日起至
    清償日止，暨自111年8月1日起至騰空遷讓返還系爭房屋之
    日止，按月給付原告8,500元，及自各期應給付日翌日起至
    清償日止，均按週年利率5%計算之利息，為有理由，應予准
    許。逾越此範圍之請求，為無理由，應予駁回。
五、原告陳明願供擔保請准宣告假執行，就原告勝訴部分，經核
    並無不符，爰酌定相當之擔保金額准許之；並就被告部分依
    職權酌定相當擔保金額宣告得供擔保免為假執行。至原告敗
    訴部分，其假執行之聲請失所附麗，併予駁回。
六、本件事證已臻明確，其餘攻擊防禦方法及所舉證據，經本院
    審酌結果，核與本件判決結論均無影響，爰不一一論述，附
    此敘明。
七、訴訟費用負擔之依據：民事訴訟法第79條。
中　　華　　民　　國　　111 　年　　12　　月　　9 　　日
                 民事第八庭     法　官  陳威帆 
以上正本係照原本作成。
如對本判決上訴，須於判決送達後20日內向本院提出上訴狀。如
委任律師提起上訴者，應一併繳納上訴審裁判費。
中　　華　　民　　國　　111 　 年　　12　　月　　9　　日
                                 書記官　黃文芳